【裁判字號】    98,台非,253
【裁判日期】    980917
【裁判案由】    違反毒品危害防制條例
【裁判全文】
最高法院刑事判決              九十八年度台非字第二五三號
上  訴  人  最高法院檢察署檢察總長
被      告  甲○○
上列上訴人因被告違反毒品危害防制條例案件，對於台灣彰化地
方法院中華民國九十八年五月八日第一審確定判決（九十八年度
訴字第七○五號，起訴案號：台灣彰化地方法院檢察署九十八年
度毒偵字第六八九號），認為違法，提起非常上訴，本院判決如
下：
    主  文
上訴駁回。
    理  由
非常上訴理由稱：「一、按判決不適用法則或適用不當者，為違
背法令，刑事訴訟法第三百七十八條定有明文。又依法應於審判
期日調查之證據未予調查，致適用法令違誤，而顯然於判決有影
響者，該項確定判決即屬違背法令，得提起非常上訴，亦經司法
院大法官會議著有釋字第一八一號解釋可稽。而事實審法院對於
被告有無累犯之事實，應否適用刑法第四十七條累犯之規定加重
其刑，即屬法院認定事實與適用法律之基礎事項，客觀上有其調
查之必要，應依職權加以調查，倘被告並非累犯，而事實審並未
詳加調查，致判決時依累犯之規定論處，即屬刑事訴訟法第三百
七十九條第十款規定依法應於審判期日調查之證據而未予調查，
其判決當然為違背法令。二、本件原確定判決以被告甲○○基於
施用第一級毒品海洛因之犯意，於民國九十八年二月十日某時，
在位於彰化縣福興鄉○○路之福樂加油站廁所內，將第一級毒品
海洛因置入香菸內以火點燃吸食其煙霧之方式，施用第一級毒品
海洛因一次。因認被告係犯毒品危害防制條例第十條第一項之施
用第一級毒品罪，而判處有期徒刑五月，如易科罰金，以新臺幣
一千元折算一日，並認其係累犯而加重其刑。然查，被告因施用
毒品案件，經台灣彰化地方法院先後以九十四年度訴字第九九○
號、九十四年度訴字第二一九五號、九十五年度訴字第一六五九
號判決各處有期徒刑六月、一年六月、八月、一年、四月確定，
上開案件接續執行，復由台灣彰化地方法院以九十六年度聲減字
第一六○二號裁定就該院九十四年度訴字第二一九五號確定判決
所處有期徒刑減刑並定應執行刑有期徒刑一年確定，及就該院九
十五年度訴字第一六五九號確定判決所處有期徒刑減刑並定應執
行刑有期徒刑七月確定，於九十七年一月二十三日縮短刑期假釋
出監，惟被告於假釋期間因違反刑法第七十八條第一項之規定，
於九十八年五月二十五日經撤銷假釋執行殘刑三月二十四日，有
該署刑案資料查註紀錄表及九十八年五月二十五日九十八年執減
更辛字第八一號執行指揮書附卷可稽。準此，原確定判決認定被
告之犯罪時間（九十八年二月十日某時）顯係在前案尚未執行完
畢時，自不能以累犯論處，乃原審未查明其前案資料及執行情形
，竟依累犯論處並加重其刑，自有判決適用法則不當之違誤。三
、案經確定，且於被告不利，爰依刑事訴訟法第四百四十一條、
第四百四十三條提起非常上訴，以資糾正。」等語。
本院按：非常上訴應以原判決所確認之事實為基礎，以審查其適
用法律有無違背法令。又依法應於審判期日調查之證據，而未予
調查，致適用法令違誤，而顯然於判決有影響者，該項確定判決
，即屬判決違背法令，應有刑事訴訟法第四百四十七條第一項第
一款規定之適用，固經司法院釋字第一八一號著有解釋。惟所謂
依法應於審判期日調查之證據，係指事實審訴訟程序中已存在之
證據，在客觀上為法院認定事實及適用法律之基礎者而言，倘當
時不存在之證據，而為原審所不及調查或無從調查者，即非屬上
開應調查證據之範圍。從而在非常上訴程序中，不得依憑原審判
決以後始成立之新事實或新證據，資為非常上訴之理由。本件原
確定判決所確認之事實，係認被告甲○○因施用毒品案件，先後
經原審法院以九十四年度訴字第九九○號刑事判決判處有期徒刑
六月，以九十四年度訴字第二一九五號刑事判決判處有期徒刑一
年六月、八月，及以九十五年度訴字第一六五九號判決判處有期
徒刑一年、四月確定。嗣並由原審法院以九十六年度聲減字第一
六○二號刑事裁定，就前揭九十四年度訴字第二一九五號確定判
決所處有期徒刑一年六月、八月，減為有期徒刑九月、四月，應
執行有期徒刑一年確定，及就前揭九十五年度訴字第一六五九號
確定判決所處有期徒刑一年、四月，減為有期徒刑六月、二月，
應執行有期徒刑七月確定。上開各罪接續執行，至九十七年一月
二十三日縮短刑期假釋出獄，刑期至九十七年八月十六日屆滿，
未經撤銷假釋，以已執行完畢論，有「台灣彰化地方法院檢察署
刑案資料查註紀錄表及台灣高等法院被告前案紀錄表」各一份附
卷可稽。被告於受有期徒刑之執行完畢後，五年內之九十八年二
月十日又施用第一級毒品海洛因，故意再犯本件有期徒刑以上之
罪，為累犯，爰依刑法第四十七條第一項規定，加重其刑。依其
確認之事實及所憑之證據，適用法律並無違誤。非常上訴意旨雖
以：「被告於假釋期間因違反刑法第七十八條第一項之規定，於
九十八年五月二十五日經撤銷假釋執行殘刑三月二十四日」，本
件即不能論以累犯，原審未予查明，有調查未盡，致適用法令違
誤之違法等語。惟該撤銷假釋之日期為「九十八年五月二十五日
」，係在原審於「九十八年五月八日」判決以後始發生之新事實
、新證據。此乃原審裁判時不存在之資料，自不及調查且無從調
查，即非屬刑事訴訟法第三百七十九條第十款所規定應調查證據
之範圍。本件非常上訴，依憑原審判決以後始成立之新事實、新
證據，據以指摘原確定判決未就當時「不存在之事實及證據」為
調查，並無理由，應予駁回。
據上論結，應依刑事訴訟法第四百四十六條，判決如主文。
中    華    民    國  九十八  年    九    月   十七   日
                      最高法院刑事第六庭
                          審判長法官  謝  俊  雄
                                法官  陳  世  雄
                                法官  魏  新  和
                                法官  吳  信  銘
                                法官  徐  文  亮
      本件正本證明與原本無異
                                      書  記  官
中    華    民    國  九十八  年    九    月  二十一  日
                                                      V


司法院資訊處製作；財團法人民間司法改革基金會備份。
